臺灣士林地方法院民事裁定　　　　　　　100年度監字第218號
聲　請　人　高娜
上列聲請人聲請處分受監護宣告之人之不動產事件，本院裁定如
下：
    主  文
受監護宣告之人高秀琴所有坐落於新北市○○區○○段○○○段
○○○○地號土地（地目：旱，面積：三○二一平方公尺，權利
範圍：九分之七），准予設定最高限額抵押權。
聲請程序費用由受監護宣告之人高秀琴之財產負擔。
    理  由
一、聲請意旨略以：聲請人高娜之母高秀琴前經臺灣臺北地方法
    院（下稱臺北地院）裁定宣告為禁治產人，並選定聲請人擔
    任高秀琴之監護人。高秀琴長期臥病，每月需固定支出養護
    中心住宿費、生活費及醫療費等約新台幣（下同）4 萬2,00
    0 元，惟高秀琴已無存款或動產可供支應。聲請人為籌措高
    秀琴所需之上開費用，於民國99年10月28日，將高秀琴名下
    所有坐落於新北市○○區○○段○○○段00○0 地號土地（
    下稱系爭土地），出租與訴外人陳同，每月租金9,000 元，
    租期原為5 年，嗣經雙方同意延長為20年至119 年10月31日
    止。而陳同因體諒高秀琴之狀況，同意並業已一次付清20年
    之租金，以供高秀琴之費用所需，但亦要求聲請人應將系爭
    土地設定最高限額抵押權與其作為擔保。為此，依民法第11
    01條第2 項第1 款規定，請求裁定准予處分高秀琴所有之系
    爭土地等語。
二、按民法總則中華民國97年5 月2 日修正之條文施行前，已為
    禁治產宣告者，視為已為監護宣告，並於修正施行後，適用
    修正後之規定；民法規定之禁治產或禁治產人，自修正施行
    後，一律改稱為監護或受監護宣告之人；施行前所設置之監
    護人，於修正施行後，適用修正後之規定；修正之民法總則
    第14條至第15條之2 及民法親屬編第4 章之規定，自公布後
    1 年6 個月施行。民法總則施行法第4 條第2 項、第4 條之
    1 、第4 條之2 、民法親屬編施行法第14條之2 、第14條之
    3 亦分別定有明文。本件高秀琴前經臺北地院以97年度禁字
    第297 號民事裁定宣告為禁治產人，並以98年度監字第68號
    民事裁定選定聲請人擔任高秀琴之監護人等情，有戶籍謄本
    、各該裁定在卷可憑（見卷第11-12 、19頁），並經本院依
    職權調閱上開民事卷宗查核屬實。從而，於98年11月23日修
    正之民法總則編、親屬編及相關修正條文生效施行後，高秀
    琴視為已為監護之宣告，應適用修正後之規定，合先敘明。
三、次按監護人對於受監護宣告之人之財產，非為受監護宣告之
    人之利益，不得使用、代為或同意處分。監護人為下列行為
    ，非經法院許可，不生效力：(一)代理受監護宣告之人購置或
    處分不動產。(二)代理受監護宣告之人，就供其居住之建築物
    或其基地出租、供他人使用或終止租賃。修正後民法第1113
    條、第1101 條第1 、2 項分別定有明文。
四、經查，聲請人主張之上開事實，業據提出診斷證明書、系爭
    土地登記謄本、租賃契約書、租期延展暨抵押權設定契約書
    、租金支票、養護中心費用收據、看護保證金及費用收據等
    為證。再高秀琴除不動產外，現無存款、股票、黃金或珠寶
    等動產，亦無所得等情，此有聲請人提出之財產歸屬資料清
    單、各類所得資料清單等在卷為證。此外，復據證人陳同亦
    於本院調查時到庭證稱：其有向高秀琴承租系爭土地，並簽
    立卷附之租賃契約書，其考慮租金不貴，又慮及高秀琴的狀
    況和費用需求，所以願意一次付清20年期的租金，但亦要求
    需設定最高限額抵押權作為擔保等語（見卷第99頁以下），
    及證人即高秀琴之女高佳慧到庭證稱：高秀琴目前仍然長期
    臥床，有氣切、鼻胃管，需要他人全天候照顧，每月費用需
    要4 萬2,000 元；目前因為高秀琴沒有存款，也沒用動產，
    故暫由聲請人及其他子女負擔高秀琴之費用；高秀琴之子女
    均同意聲請人出租系爭土地，所收取之租金也是用於高秀琴
    每月之看護費用等語明確（見卷第101 頁以下），自堪信聲
    請人之上開主張為真實。本院審酌聲請人主張高秀琴為受監
    護宣告之人，日常生活需完全仰賴他人照顧，而為籌措長期
    所需之醫療、養護及生活費用，乃將系爭土地出租與陳同並
    一次收取20年期之租金作為支應，但應將系爭土地設定最高
    限額抵押權與陳同作為擔保，係符合高秀琴之利益等情，尚
    非可信。從而，聲請人聲請准予將高秀琴所有如主文所示之
    土地，設定最高限額抵押權，核無不合，自應准許。
五、末按監護人應以善良管理人之注意，執行監護職務。又監護
    人於執行監護職務時，因故意或過失，致生損害於受監護宣
    告之人者，應負賠償之責。再法院於必要時，得命監護人提
    出監護事務之報告、財產清冊或結算書，檢查監護事務或受
    監護人之財產狀況。民法第1113條準用同法第1100條、第11
    09條第1 項、第1103條第2 項規定均有明示。依此規定，聲
    請人即監護人以受監護宣告之人高秀琴之系爭土地設定最高
    限額抵押權後，應將所收取之租金妥適管理，並使用於受監
    護宣告之人照護所需費用，併予敘明。
六、依非訟事件法第21條第1 項、民法第1103條第1 項後段，裁
    定如主文。
中    華    民    國   100    年    9     月    26    日
                  家事庭  法  官  郭躍民
以上正本係照原本作成。
如對本裁定抗告須於裁定送達後10日內向本院提出抗告狀，並應
繳納抗告費新台幣1000元整。
中    華    民    國   100    年    9     月    26    日
                          書記官  林睿亭